臺灣高等法院刑事裁定
109年度抗字第2168號
抗  告  人  
即  受刑人  范姜中擎



上列抗告人即受刑人因聲請撤銷緩刑案件，不服臺灣桃園地方法
院109年度撤緩字第248號，中華民國109年9月14日撤銷緩刑之裁
定，提起抗告，本院裁定如下：
    主  文
原裁定撤銷，發回臺灣桃園地方法院。
    理  由
一、原裁定意旨略以：抗告人即受刑人范姜中擎（下稱抗告人）
    前因詐欺等案件，經臺灣臺北地方法院於民國107年12月24
    日以107年度審訴字第825號判決判處有期徒刑1年6月，緩刑
    5年，並應向告訴人即被害人田克勤支付新臺幣（下同）250
    萬元，給付方式為：「應於107年11月30日前支付10萬元（
    已履行），並自107年12月起，按月於每月10日以前支付2萬
    元至全部清償完畢為止，如有一期未履行，視為全部到期」
    ，於108年1月21日確定，緩刑期間為108年1月21日起至113
    年1月20日止。而臺灣臺北地方檢察署通知抗告人應於每月1
    5日前將支付被害人緩刑判決金之證明文件攜帶至該署乙事
    ，未獲抗告人置理，經該署再以公務電話聯繫抗告人詢問其
    未遵期履行之原因及是否繼續履行，卻獲悉抗告人所使用之
    門號已為空號，且被害人亦具狀表示抗告人自108年11月4日
    至109年4月7日止，合計支付5萬元，其餘部分均未按約定期
    間給付。是抗告人毀棄對被害人之承諾，未依約履行前開緩
    刑所附條件，影響被害人之權益甚鉅，堪認抗告人違反之情
    節乃屬重大，原審認上開判決對抗告人之緩刑宣告確難收其
    預期效果，而有執行所宣告刑罰之必要，爰依檢察官聲請，
    裁定撤銷受刑人之緩刑宣告。
二、抗告意旨略以：因武漢肺炎，導致工作收入不穩定，所以有
    事先跟被害人商量，每月最少都能匯1萬元，有多餘的錢會
    盡快補上，被害人也已同意。抗告人都有按時跟被害人聯繫
    ，絕無刻意逃避，現在打兩份工，已經在努力想辦法，懇請
    給予抗告人一次機會，會努力把差額補上，按時還款云云。
三、經查：
　㈠抗告人范姜中擎因詐欺等案件，經原審法院以107年度審訴字
    第825號判決判處有期徒刑1年6月，緩刑5年，緩刑期間應給
    付被害人250萬元，給付方式如前揭所示，於108年1月21日
    確定在案。嗣經臺灣臺北地方檢察署以北檢泰節108執緩字
    第240號函通知抗告人每月15日前將支付被害人緩刑判決金
    之證明文件攜至該署，抗告人未為履行，且被害人呈報抗告
    人未遵期履行（自108年11月4日至109年4月7日合計給付5萬
    元），此有臺灣臺北地方檢察署通知單、被害人刑事陳報狀
    、刑事判決書、本院被告前案紀錄表附卷可憑，是抗告人尚
    未完全履行緩刑條件，即可認定。
　㈡按緩刑制度設計之本旨，除可避免執行短期自由刑之流弊外
    ，主要目的係在獎勵惡性較輕者使其遷善，而經宣告緩刑後
    ，若有具體事證足認受宣告者並不因此有改過遷善之意，即
    不宜給予緩刑之寬典，乃另有撤銷緩刑宣告制度。又緩刑宣
    告，得斟酌情形，命犯罪行為人向被害人支付相當數額之財
    產或非財產上之損害賠償；另違反上開緩刑宣告所定負擔情
    節重大，足認原宣告之緩刑難收其預期效果，有執行刑罰之
    必要者，得撤銷其宣告，此刑法第74條第2項第3款、第75條
    之1第1項第4款規定至明。又參照刑法第75條之1之立法意旨
    ，本條係採裁量撤銷主義，賦與法院撤銷與否之權限，實質
    要件以「足認原宣告之緩刑難收其預期效果，而有執行刑罰
    之必要」，作為審認之標準。至於所謂「情節重大」係指受
    判決人顯有履行負擔之可能，而隱匿或處分其財產、故意不
    履行、無正當事由拒絕履行或顯有逃匿之虞等情事而言。準
    此，上揭「得」撤銷緩刑之情形，法院應依職權本於合目的
    性之裁量，妥適審酌被告於緩刑期間內違反應遵守事項之情
    節是否重大，是否已難收其預期之效果，並綜合撤銷緩刑後
    ，使受判決人接受至監獄之機構處遇期間長短、違背義務程
    度，受判決人是否已全然欠缺社會連結因子，已無從透過維
    持緩刑宣告方式進行矯治，而有接受限制人身自由之機構處
    遇為必要，以及是否已違背緩刑宣告之初衷等因素而為個案
    判斷，是應衡酌所採取之手段，與刑罰預防及應報功能目的
    之達成之必要性，以達撤銷緩刑目的與人身自由保障之平衡
    ，俾使符合憲法第23條比例原則之誡命要求，要非受緩刑宣
    告之人一有違反緩刑宣告所定負擔之情事，即應撤銷該緩刑
    之宣告。
　㈢觀之抗告人前揭賠償情形，縱有部分未能足額或按期給付之
    情形，然猶仍持續未間斷地為不定期給付，是本件抗告人雖
    有未按緩刑條件履行，且提供予臺灣臺北地方檢察署之電話
    為空號之情事，惟抗告人之緩刑條件乃須付出勞力賺取薪資
    始得賠償被害人，薪資賺取除受抗告人自身勞動力條件所限
    ，亦受社會整體環境影響，則抗告人是否惡意拒絕履行上開
    緩刑所附負擔，或有無與被害人聯繫商量，及是否因疫情影
    響致有工作不穩定之情形，均非無探究必要；參以本案緩刑
    宣告撤銷後，須執行原宣告刑罰達1年6月，剝奪受緩刑宣告
    之人其人身自由期間非短，能否率以抗告人有未能履行所有
    賠償，即認其已無改過遷善之意而難收其預期效果，亦非無
    研求之餘地？綜上，抗告人是否符合「情節重大」足認無意
    改過遷善之要件，依卷存事證以觀，似乏衡酌比例原則並敘
    明理由。原審法院未具體究明上情，逕依檢察官聲請撤銷抗
    告人前案緩刑宣告，尚有欠當。抗告意旨指摘原裁定不當，
    尚非無由，應由本院撤銷原裁定，並發回原審另為妥適之裁
    定。
據上論斷，依刑事訴訟法第413條前段，裁定如主文。
中　　華　　民　　國　　109 　年　　12　　月　　29　　日
                  刑事第十三庭審判長法  官  王國棟
                                    法  官  曹馨方
                                    法  官　呂煜仁
以上正本證明與原本無異。
不得抗告。
                                    書記官　林廷佳
中　　華　　民　　國　　109 　年　　12　　月　　29　　日